【裁判字號】    90,上訴,3073
【裁判日期】    901116
【裁判案由】    偽造有價證券等
【裁判全文】
台灣高等法院刑事判決                            九十年度上訴字第三七三號
    上  訴  人  臺灣臺北地方法院檢察署檢察官
    被      告  乙○○
    指定辯護人  本院甲○辯護人
右上訴人，因被告偽造有價證券等案件，不服臺灣台北地方法院，九十年度訴字第四
一六號，中華民國九十年六月二十一日第一審判決（起訴案號：台灣台北地方法院檢
察署八十九年偵緝字第二號），提起上訴，本院判決如左：
    主  文
上訴駁回。
    事  實
一、乙○○前於民國六十四年間，曾因竊盜罪，經本院判處有期徒刑三月確定，並於
    六十五年一月二十三日執行完畢（未構成累犯）。其與蔡秀雲、曾蔡鳳英共同在
    臺北縣新店市○○路經營「東港海產店」，因需擴充設備，其乃於八十一年初先
    後三次向丙○○○借款共計新臺幣（下同）七十萬元，因丙○○○要求乙○○簽
    發本票供擔保，並希望以蔡秀雲為共同發票人，乙○○一時失慮，未經蔡秀雲同
    意，意圖供行使之用，於八十一年間，在該海產店內，偽簽「蔡秀雲」署押一枚
    於其簽發之票號ＴＨ０三一七六０號、發票日八十一年八月八日、到期日八十四
    年十月八日、面額二十萬元本票上，偽造「蔡秀雲」為共同發票人之本票一紙，
    並連同其簽發之票號ＴＨ０三一七六一號、發票日八十一年十二月十五日、面額
    十萬元及票號ＴＨ０三九六三一號，發票日八十一年十二月十五日、面額七十萬
    元之本票二紙，先後持之交付不知情之丙○○○供作清償本金及乙○○允諾補貼
    之利息之擔保，足生損害於蔡秀雲、丙○○○。嗣乙○○未清償全部借款，丙○
    ○○向其催討無著，始知上情。
二、案經丙○○○訴由臺灣臺北地方法院檢署官檢察官偵查起訴。
    理  由
一、右揭犯罪事實，迭據被告乙○○於偵查（詳見偵緝字第二號卷第十四頁）、原審
    （詳見原審卷第三十九頁）及本院審理時供承不諱，並經告訴人丙○○○指訴綦
    詳，且與證人蔡秀雲（詳見偵緝字第二號卷第四十四頁）、曾蔡鳳英（詳見偵字
    第一一六二九號卷第二十九頁）證述情節相符，復核上開ＴＨ０三一七六０號本
    票上共同發票人「蔡秀雲」簽名筆跡（詳見偵字第一一六二九號卷第三頁），與
    被告於偵訊時當庭書寫「蔡秀雲」筆跡（見偵緝字第二號卷第三十五頁）相符，
    此有內政部警政署刑事警察局八十九年一月二十四日（八九）刑紋字第五七六六
    號函附局紋字第一一二號鑑定書附卷可參（見偵字第一一六二九號卷第六十七頁
    ），此外，復有本票三紙（見偵字第一一六二九號卷第三頁）、借據三紙（見偵
    字第一一六二九號卷第八頁、四十四頁、偵緝字第二號卷第五十頁）在卷可憑。
    據上，足徵本件事證明確，被告犯行堪予認定，自應依法論科。
二、核被告所為，係犯刑法第二百零一條第一項偽造有價證券罪。被告於發票人欄偽
    造「蔡秀雲」署押一枚，係偽造有價證券部分行為，不另構成偽造署押罪。被告
    偽造本票後，復持之交付丙○○○而行使，行使之輕罪行為，應為偽造有價證券
    之重罪行為所吸收，亦不另論罪。原審以被告罪證明確，適用上開法條，並酌量
    被告與蔡秀雲等共同合資之海產店需擴充設備，始向丙○○○借款，一時失慮，
    未經蔡秀雲同意，偽造蔡秀雲為共同發票人之本票一紙，惟被告亦自為該本票共
    同發票人，事後自行清償部分款項，並於原審審理時與丙○○○達成和解（見原
    審九十年度附民字第二四九號和解筆錄），被告犯罪動機單純，其情節尚堪憫恕
    ，情輕法重，如依法判處被告前揭偽造有價證券罪之法定最低度之刑，猶嫌過重
    ，而依刑法第五十九條之規定減輕其刑；並審酌被告犯罪動機、目的、手段、對
    社會經濟秩序並無重大侵害，且被告犯罪後已經坦承犯行，知所悔改等一切情狀
    ，量處有期徒刑貳年；復認被告前於六十四年間，因犯竊盜罪，經本院判處有期
    徒刑三月確定，六十五年一月二十三日執行完畢，五年內未曾受有期徒刑以上刑
    之宣告，有臺灣高等法院檢察署刑事資料簡覆表附卷可稽，其因短於思慮，致觸
    犯本案犯行，經此刑之宣告後當知所警惕，而無再犯之虞，認為前開對其宣告之
    刑，以暫不執行為適當，併宣告緩刑四年；另就票號ＴＨ０三一七六０號、發票
    日八十一年八月八日、到期日八十四年十月八日、面額二十萬元、被告與「蔡秀
    雲」為共同發票人之本票一紙，就該本票中有關「蔡秀雲」發票部分，依刑法第
    二百零五條規定宣告沒收。認事用法，並無不當，量刑亦妥適。檢察官上訴指被
    告於原審與告訴人達成和解後，未再清償債務，因而指被告惡性重大，認原審量
    刑二年，並宣告緩刑四年，過於輕判云云。惟被告於本院審理時供稱：其目前沒
    有工作，且要照顧其父，其是真的沒有錢還債等語。按公訴人並未舉出被告有清
    償債務能力而故不為清償之惡性，是尚難僅因被告和解後未能依約清償即認其惡
    性重大。是檢察官上揭理由，指摘原判決不當，請求撤銷改判，為無理由，應予
    駁回。
三、公訴意旨另以：被告基於意圖為自己不法所有之概括犯意，明知已無償債能力，
    竟以做海產生意亟需資金為由，連續持偽造共同發票人「蔡秀雲」之前開本票及
    另二紙本票交付告訴人丙○○○供作擔保而借款，因認涉犯刑法第三百三十九條
    第一項之詐欺取財罪。訊據被告堅詞否認有公訴人所指之詐欺犯行，辯稱事後有
    陸續償還丙○○○借款利息等語。經查：被告係於八十一年間以擴充海產店設備
    ，欲購買冷凍櫃一只為由，向告訴人借款，未約定還款日期，但有協調一個月要
    還幾千元一節，業據告訴人於原審審理時證述甚詳（詳見原審卷第五十一頁），
    而被告於借得七十萬元後，確實有購買一個冷凍櫃，事後並有還告訴人之母一個
    月三、五千元，且該海產店至八十三年才停止營業等情，復據告訴人證述在卷（
    詳見原審卷第五十一頁）。準此，足見被告並未虛構借款之緣由，且借款後亦正
    常經營事業，復有清償部分債務，自難認被告於借款之初無償債能力，亦難認被
    告借款時有施用何詐術，是被告之行為，自與詐欺罪之構成要件不符。此外，復
    查無其他積極證據足認被告有公訴人所指詐欺犯行，惟公訴意旨認此部分與前開
    偽造有價證券部分有裁判上一罪關係，爰不另為無罪判決之諭知。
據上論結，應依刑事訴訟法第三百六十八條，判決如主文。
本案經檢察官張啟彬到庭執行職務。
中      華      民      國      九十      年    十一      月    十六  日
                              臺灣高等法院刑事第二十四庭
                                  審判長法  官  陳  貽  男
                                        法  官  李  世  貴
                                        法  官  陳  憲  裕
右正本證明與原本無異。
如不服本判決應於收受送達後十日內向本院提出上訴書狀，其未敘述上訴之理由者並
得於提起上訴後十日內向本院補提理由書（均須按他造當事人之人數附繕本）。
                                        書記官  劉  育  妃
中    華    民    國      九十    年      十一      月      十六        日
附錄本案論罪科刑法條全文
刑法第二百零一條：
意圖供行使之用，而偽造、變造公債票，公司股票或其他有價證券者，處三年以上十
年以下有期徒刑，得併科三千元以下罰金。
行使偽造、變造之公債票、公司股票或其他有價證券或意圖供行使之用收集或交付於
人者，處一年以上七年以下有期徒刑，得併科三千元以下罰金。


司法院資訊處製作；財團法人民間司法改革基金會備份。
